臺灣高等法院臺南分院刑事判決　　　　100年度上易字第524號
上　訴　人　臺灣臺南地方法院檢察署檢察官
上　訴　人
即　被　告　杭家蔚
上列上訴人因被告恐嚇案件，不服臺灣臺南地方法院100年度易
字第430號中華民國100年7月12日第一審判決（起訴案號：臺灣
臺南地方法院檢察署100年度偵字第815號），提起上訴，本院判
決如下：
    主  文
上訴駁回。
杭家蔚緩刑貳年。
    事  實
一、杭家蔚前至交通部公路總局嘉義區監理所臺南監理站（下稱
    臺南監理站）辦理車輛動產擔保等相關業務，因而認識在臺
    南監理站任職之許黔宜。其於民國99年1月22日中午，陪同
    欲購車之許黔宜在臺南市○區○○路之清水閣餐廳與本田汽
    車公司之業務員張素美簽訂車輛訂購合約，並由杭家蔚支付
    新臺幣（下同）2萬元之購車簽約訂金，復於99年2月間，匯
    購車款35萬元至許黔宜銀行帳戶。杭家蔚明知其支付之購車
    簽約訂金2萬及匯款35萬元，並非許黔宜假借職務強行借貸
    而有假借款之名行索賄之實，為向許黔宜追討前開37萬元，
    竟基於恐嚇之犯意，於99年5月19日寄發舉發書至臺南市○
    區○○路1號許黔宜任職之臺南監理站予許黔宜收受，內容
    略以：「受文者：交通部公路總局政風室（臺北市中正區○
    ○○路○段70號）副本收受者：嘉義區監理所政風室（楊主
    任宗欽先生）主旨：貴局所屬嘉義區監理所台南監理站職員
    許黔宜疑似假借款之名，行索賄之實情事，謹請貴處查覆…
    許黔宜小姐身為公務人員，本應迴避與業務申辦民眾有金錢
    往來關係，惟不僅與民眾有金錢往來關係，借款後更利益薰
    心峻拒還款。許黔宜小姐是此之行為，不難令人疑有向業務
    申辦民眾假借款之名，行索賄之實。...是本人旋寄送催討
    信函（見附件四），伊亦置之不理。公務人員斯此行為，政
    風單位自應知之並詳查覆之。舉發人杭家蔚」，經許黔宜收
    受之，而以與事實不符且加害名譽之事，恐嚇任職於臺南監
    理站之公務員許黔宜，致使許黔宜心生畏懼，經許黔宜報警
    而循線查獲。
二、案經許黔宜訴請臺南市政府警察局第一分局移送臺灣臺南地
    方法院檢察署檢察官偵查提起公訴。
    理  由
壹、證據能力方面
    被告以外之人於審判外之陳述，雖不符刑事訴訟法第159條
    之1至第159條之4之規定，而經當事人於審判程序同意作為
    證據，法院審酌該言詞陳述或書面陳述作成時之情況，認為
    適當者，亦得為證據。當事人、代理人或辯護人於法院調查
    證據時，知有第159條第1項不得為證據之情形，而未於言詞
    辯論終結前聲明異議者，視為有前項之同意，此觀刑事訴訟
    法第159條之5規定甚明。本判決所援用具傳聞性質之供述證
    據及非供述證據，經本院於言詞辯論期日提示予被告及檢察
    官，均表示無意見（見本院卷第189頁），迄於言詞辯論終
    結前亦均未聲明異議，視為同意作為證據，本院審酌該等證
    據之取得過程並無瑕疵，與本案待證事實間復具有相當之關
    聯性，自得採為證據。
貳、認定事實所憑證據及理由
一、訊據被告固供承其寄送舉發書予告訴人之事實，惟矢口否認
    有恐嚇之意，並辯稱：我早於91年間因辦理汽車動產擔保業
    務而與任職於臺南監理站之許黔宜相識，但二人並無私交，
    更非男女朋友，許黔宜突於98年12月底主動打電話給我，表
    示她調至臨櫃，有申辦業務可以找她辦理，旋即於99年1月
    間向我借款購車，並允諾每月返還1萬元，因許黔宜在監理
    站承辦動產擔保業務，我經常去監理站辦理流當車輛買賣，
    需要查詢流當車是向何銀行辦理抵押，為方便向許黔宜查詢
    ，才同意借款予許黔宜，惟許黔宜竟拒不還款，我向許黔宜
    催討，她本同意要還款，嗣又反悔，並傳簡訊給我，表示法
    院見，許黔宜身為公務員，我基於上開理由合理懷疑她是假
    購車借款之名，行索賄之實，才郵寄舉發書及存證信函給許
    黔宜，我並無恐嚇之意等語。惟查：
  (一)告訴人許黔宜於99年1月間有意購買汽車，被告於99年1月22
    日陪同告訴人許黔宜至臺南市○區○○路之清水閣餐廳，與
    本田汽車公司之業務即證人張素美商洽簽訂車輛訂購合約，
    並由被告支付2萬元購車簽約訂金；被告另於同年2月間，匯
    款35萬元至告訴人許黔宜銀行帳戶，被告其後向告訴人許黔
    宜催討上開37萬元，告訴人許黔宜拒不返還，被告乃於99年
    5月19日寄發舉發書及存證信函予告訴人許黔宜收受之事實
    ，業據被告於原審及本院供承在卷（見原審卷第86頁、本院
    卷第145頁），核與證人即告訴人許黔宜於原審證述情節相
    符（見原審卷第84頁），且經證人張素美於臺灣臺南地方法
    院新市簡易庭審理告訴人許黔宜與被告給付借款事件（99年
    度新簡字第296號給付借款事件、99年度新小字第548號給付
    借款事件）時證述：我是本田公司永康營業處之營業員，他
    們（指本案被告與告訴人許黔宜）一起來營業處看車並試車
    ，原告（指本案被告）說被告（指本案告訴人許黔宜）要買
    車，原告主動打電話給我談定車細節，我們約在監理站附近
    餐廳碰面，大部分是原告與我討論車子相關配備，我要求付
    訂金2萬元，原告說他身上只有1萬元，吃完飯後原告到提款
    機提領1萬元交給被告（即本案告訴人許黔宜），被告再將
    訂金給我等語（見原審卷第77頁、本院卷第45-46頁），並
    有車輛訂購合約書、郵政國內匯款執據、舉發書、存證信函
    在卷足憑（見警卷第10-11、29-30頁、本院卷第115-119頁
    ），此部分事實，堪可採認。
  (二)至被告辯稱上開37萬元係告訴人許黔宜向其借貸欲購買汽車
    ，但告訴人許黔宜並未用以購車，且未依約返還等語，惟告
    訴人許黔宜於警詢及原審指證：我與被告於99年1月間成為
    男女朋友，被告為追求我而致贈半數購車款37萬元，因被告
    不甘心我於99年5月間與他分手，在分手後要求我返還先前
    餽贈予我的金錢等語（見警卷第5、8頁、原審卷第83-84頁
    ）；而被告與告訴人許黔宜就前開37萬元已有多件民事訴訟
    涉訟中，此有臺灣臺南地方院新市簡易庭99年新小字第548
    號給付借款事件、99年新簡字第296號和解筆錄在卷可憑（
    見本院卷第18-21頁），是被告及告訴人許黔宜就此筆37萬
    元究係借貸或贈與，雙方各執一詞，已可認定。又被告於本
    院審理中供承：我並未委託許黔宜辦理業務，許黔宜亦未以
    言詞或行為明示或暗示索取賄賂等語（見本院卷第146、182
    頁），足證告訴人許黔宜與被告間並無何具體個案之公務往
    來，告訴人許黔宜亦未以其職務上之行為，或違背職務之行
    為，向被告要求、期約或收受賄賂，至為灼然，是不論被告
    支付此筆37萬元究係借貸或贈與予告訴人許黔宜，因雙方各
    執一詞，告訴人拒不返還，縱認此筆37萬元係告訴人許黔宜
    向其借貸之購車款，被告向告訴人許黔宜索討欠款遭拒後，
    理應循民事訴訟程序求償為是，且依客觀情事判斷，雖告訴
    人許黔宜未將借得之款項用以購車，亦無假借款之名，行索
    賄之實之情事。然被告明知告訴人許黔宜為臺南監理站之人
    員，為公務員，若告訴人許黔宜遭檢舉有收受賄賂之事實，
    必會遭受調查，被告寄送予告訴人許黔宜之舉發書內容謂「
    受文者：交通部公路總局政風室（臺北市中正區○○○路○
    段70號）副本收受者：嘉義區監理所政風室（楊主任宗欽先
    生）主旨：貴局所屬嘉義區監理所台南監理站職員許黔宜疑
    似假借款之名，行索賄之實情事，謹請貴處查覆…許黔宜小
    姐身為公務人員，本應迴避與業務申辦民眾有金錢往來關係
    ，惟不僅與民眾有金錢往來關係，借款後更利益薰心峻拒還
    款。許黔宜小姐是此之行為，不難令人疑有向業務申辦民眾
    假借款之名，行索賄之實。...是本人旋寄送催討信函（見
    附件四），伊亦置之不理。公務人員斯此行為，政風單位自
    應知之並詳查覆之。舉發人杭家蔚」，此觀舉發書自明（見
    警卷第10-11頁），且告訴人許黔宜於警詢及偵查中指訴：
    我沒有向被告索賄，舉發書之內容使我心生畏懼，如果被告
    寄出來，我就會被調查，造成我心理上的壓力等語（見警卷
    第8頁、偵卷第18頁），被告於告訴人許黔宜拒絕返還37萬
    元，明知此筆37萬元款項係民事債務糾紛，竟寄發上開舉發
    書予告訴人許黔宜，以與事實不符且加害告訴人許黔宜之名
    譽之事，恐嚇告訴人許黔宜向相關單位舉發，致使告訴人許
    黔宜心生畏懼，被告辯稱其並無恐嚇之故意，顯係事後卸責
    之詞，自無可採。
  (三)綜上所述，被告明知支付2萬元告訴人之購車訂金以及匯款
    35萬元購車價金予告訴人許黔宜，並非告訴人許黔宜向被告
    索賄，竟因索討不成，竟寄送舉發書予告訴人許黔宜，依舉
    發書記載「受文者：交通部公路總局政風室（臺北市中正區
    ○○○路一段70號）副本收受者：嘉義區監理所政風室（楊
    主任宗欽先生）…許黔宜小姐是此之行為，不難令人疑有向
    業務申辦民眾假借款之名，行索賄之實…公務人員斯此行為
    ，政風單位自應知之並詳查覆之」等語，以與事實不符且加
    害告訴人許黔宜名譽之方式，恐嚇告訴人許黔宜，致告訴人
    許黔宜心生畏懼，被告犯行，已臻明確，應依法論科。
二、論罪科刑之理由
  (一)核被告所為，係犯刑法第305條之恐嚇危害安全罪。
  (二)原審以被告罪證明確，因予適用刑法第305條、第41條第1項
    ，刑法施行法第1條之1之規定，並說明：爰審酌被告因汽車
    代辦業務，與監理單位經常有業務上的往來，為討好身為監
    理機關公務員之告訴人許黔宜，而與告訴人許黔宜有金錢往
    來，但在索討不成後，反以告訴人許黔宜假借款之名，行索
    賄之實，以此不實之事實恐嚇告訴人許黔宜，至今並無悔意
    之犯後態度，並惟念其係因索討欠款遭拒，一時失慮，而為
    本案恐嚇犯行一切情狀，公訴人對被告求處有期徒刑7月，
    似嫌過重，爰量處有期徒刑2月，併諭知易科罰金之折算標
    準。本院經核原判決認事用法，均無不合，量刑亦屬妥適。
    被告上訴意旨否認犯罪，猶執前詞置辯，指摘原判決不當，
    檢察官依據告訴人之請求，以原審認定事實錯誤，量刑太輕
    等情，請求撤銷原判決，為無理由，均應駁回。
三、緩刑之理由：被告於85年間因懲治走私條例案件，經判處有
    期徒刑8年6月確定，另因偽造文書案件，經判處有期徒刑4
    月確定，上開二案經定應執行刑有期徒刑8年8月確定，於87
    年3月16日縮短刑期假釋出監，假釋期間付保護管束，92年3
    月5日縮刑期滿執行完畢，此有臺灣高等法院被告前案紀錄
    表附卷足考（見本院卷第103-105頁）。又被告已與告訴人
    成立和解，此有和解書附卷為憑（見本院卷第189、191頁）
    ，依和解書所載，告訴人與被告均願撤回對於他方提出之刑
    事案件，被告所犯本案刑法第305條之罪雖非屬告訴乃論之
    罪，惟由被告與告訴人成立之和解內容觀之，雙方均有止訟
    之善意，是本院審酌被告與告訴人，僅因金錢細故致生訟累
    ，為免兩人因本案更增嫌隙，且被告經此次偵、審程序，當
    知警惕，信無再犯之虞，故認其所受刑之宣告，以暫不執行
    為適當，爰依刑法第74條第1項第2款之規定併予宣告緩刑2
    年，以勵自新。
據上論結，應依刑事訴訟法第368條，刑法第74條第1項第2款，
判決如主文。
本案經檢察官劉得鉦到庭執行職務。
中    華    民    國   100    年    11    月    3     日
                  刑事第二庭    審判長法  官  葉居正
                                      法  官  陳欽賢
                                      法  官  張桂美
以上正本證明與原本無異。
不得上訴。
                                      書記官  魏芝雯
中    華    民    國   100    年    11    月    3     日